---
title: "devoir MAN 2016"
author: "sarah FELDMAN"
date: "21 octobre 2016"
output: pdf_document
---

```{r setup, include=FALSE}
knitr::opts_chunk$set(echo = TRUE)
```

## Q1/Dans un premier temps décrivez vos variables.
```{r}
library(psy)
library(corrplot)

rt <- read.csv2("data/presentationTPretinol.csv")
```

#Nombre de variables
```{r cars}
dim(rt)
```
J'ai 14 variables.

#Type de variables
```{r}
summary(rt)
```
Les variables sont reconnues comme quantitatives 
mais en regardant plus attentivement les min et max on peut voir que sexe a un minimum de 1 et un maximum de 2 c'est donc une variables qualitative binaire.
Les autres variables sont quantitatives:
soit continues : age, bmi, calories, graisses, fibres, alcool, cholestérol, betadiet,retdiet,betaplasma,retplasma
soit discètes : tabac, vitamine
NB: tabac est limite entre qualitatif à 3 classes et quantitatif...

#Données manquantes
summary ne montre pas de données manquantes mais je préfère m'en assurer en demandant spécifiquement de sortir les NA:
```{r}
for (i in names(rt)){
  res <-  c(i,sum(is.na(rt[ , i])))
  print(res)
}
```

#Données abberrantes

Observer ses variables sert également à dépister les "bizarreries".
Par exemple, j'ai un doute concernant le max d'alcool, je vais donc regarder plus attentivement la variable, par exemple avec une table
```{r}
table(rt$alcool)

```
en effet, je passe de 35 à 203 verres...203/7=29 verres par jour, il y a probablement un erreur de codage

#Distribution des variables
```{r ,echo=FALSE}

par(mfrow=c(2,3))
non_cont<- c("sexe","tabac","vitamine")
names_rt<-names(rt)[! names(rt) %in% non_cont]
for (i in names_rt){
print(hist(rt[,i],breaks = 20, main=i)) #je rajoute des breaks pour avoir un histogramme plus précis
} 
dev.off()
```
-bmi, graisses, cholestérol, betadiet, retdiet et betaplasme on des distribution à peu près normales mais asymétriques.
-calories, fibres, ret plasma ont de distributions d'allure normales
-age a une distribution irrégulière avec 2 cloches à 40 et 75 ans.
-alcool a une distribution très asymétrique qui ne semble pas normale

## Q2/Etudiez les relations existant entre toutes les paires possibles de variables. 
#NB : ce ne sont que les 9 variables qui sont concernées
```{r,echo=FALSE}
var <- c("retplasma","age","sexe","bmi","tabac","vitamine","cholesterol","alcool","retdiet") 
var %in% names(rt)#pour voir quelle variable j'ai mal recopié

```
Je peux faire une matrice de corrélation.
Aucune condition n'est nécessaire pour faire des coefficients de corrélation. C'est pour les tester que nous avons besoin de vérifier les confidions de validité
```{r}
mat <- round(cor(rt[,var]),3)
print(mat)

```
scatter plot?
Il faut ensuite interprêter la matrice. Pour cela je peux faire des schéma

```{r}
corrplot(cor(rt[,var]),method="circle")
```

```{r}
mdspca(rt[,var])
```
bmi, tabac et vitamine sont très proches du centre du cercle donc non interprétables
Par contre on peut voir que les paires retdiet-cholestérol, retplasma-age sont fortement associés (corrélation positive), et ces deux groupes de variables sont indépendants l'un de l'autre car forme un angle droit avec le centre.
sexe est également indépendant de retdiet et cholestérol.
Alcool-sexe est négativement corrélée

Je peux aussi sélectionner dans la matrice les valeurs absolues supérieures ou égales à certain niveau de corrélation
```{r,echo=FALSE}
couples<-lapply(c(0.2,0.4),function(w){
  #pour supprimer les doublons
  mat2<- lower.tri(mat,diag=FALSE);rownames(mat2)<-rownames(mat) ; colnames(mat2) <- colnames(mat) 
  mat2 <- ifelse(mat2==TRUE,mat,0)
  #pour chercher les coefficients de corrélation superieur à w
  w_r <- which(abs(mat2)>=w )
  #pour trouver les noms de ligne et colonne de ces coefficients
  which_couple <- lapply(w_r,function(x){
    k <- arrayInd(x, dim(mat2))
    paste(rownames(mat2)[k[,1]],"-", colnames(mat2)[k[,2]])
  })
  #Je colle les listes
  which_couple <- data.frame(do.call(rbind,which_couple))
  #Je nomme les 2 listes de niveau supérieur selon la valeur du coefficient
  colnames(which_couple) <- paste("couples pour r=",w) 
  return(which_couple)
})
print(couples)

```

Est-ce pertinent de faire de tests de corrélation pour chaque variable?
mat_test <-round(cor.test(rt[,var]),3) #ne marche pas



Pour r>=0.2, 5 couples ressortent:
age-retplasma, sexe_age, cholesterol-sexe, alcool-sexe,retdiet-cholestérol

Il n'y a qu'un couple qui ressort pour r>=0.4 :
retdiet-cholestérol

#Faut il faire des tests?
#Quels sont les conditions de validité?

## Q3/Effectuez ensuite une régression linéaire où la variable à expliquer sera la concentration en rétinol plasmatique, les autres variables étant explicatives. Recherchez des interactions entre les variables explicatives. 

faire une acp focalisée
```{r}
var <- c("retplasma","age","sexe","bmi","tabac","vitamine","cholesterol","alcool","retdiet") 
my_formula<-as.formula(paste("retplasma~",paste(var[-1],collapse='+'))) #pour éviter de tout réécrire à la main...
mod <- lm(my_formula,rt)

mod_int <- lm(retplasma ~ age + sexe * bmi + tabac + vitamine + cholesterol + alcool + retdiet,rt)
```

## Including Plots

You can also embed plots, for example:

```{r pressure, echo=FALSE}
plot(pressure)
```

Note that the `echo = FALSE` parameter was added to the code chunk to prevent printing of the R code that generated the plot.
